臺灣臺北地方法院刑事判決　　　　　　　　　　　　九十二年度訴字第一三九八號
　　公　訴　人　臺灣臺北地方法院檢察署檢察官
　　被　　　告　丙○○
　　選任辯護人　江明志律師
右列被告因偽造文書案件，經檢察官提起公訴（九十二年度偵字第八一二○號），本
院判決如左：
    主  文
丙○○行使偽造私文書，足以生損害於他人，處有期徒刑月，如易科罰金，以佰
元折算壹日。
如附表所示之物品均沒收。
    事  實
一、丙○○與丁○○具同學關係，丙○○竟基於意圖為自己不法所有、利益之意圖及
    行使偽造私文書之犯意，於民國九十一年二月二十日某時，先在不詳地點委由不
    知情之成年人偽刻丁○○之印章一枚，再持其前為丁○○代辦事務而取得丁○○
    行大安分行，冒用丁○○之名義在臺北銀行存款各項業務申請暨約定書（下稱約
    定書）及印鑑卡上偽造丁○○之署押及印文以偽造約定書及印鑑卡，並持偽造之
    約定書、印鑑卡、偽刻之印章及丁○○之
    請開立活期儲蓄存款帳戶及該帳戶之金融卡，因而使不知情之甲○○限於錯誤而
    使用該偽刻印章在存摺通提戶印鑑欄上偽造丁○○之印文，並開立戶名為丁○○
    、帳號為000000000000號之活期儲蓄存款帳戶（下稱系爭帳戶），
    且將該帳戶之金融卡及存摺交付與丙○○，使丙○○取得可使用該帳戶之財產上
    不法利益，足以生損害於丁○○及臺北銀行，嗣因丁○○於九十一年十月十七日
    前往臺北銀行古亭分行欲開立帳戶始查悉上情。
二、案經臺北市政府警察局大安分局報請臺灣臺北地方法院檢察署檢察官偵查起訴。
    理  由
一、訊據被告丙○○固坦稱其於九十一年二月二十日前往臺北銀行大安分行開立戶名
    為丁○○之活期儲蓄存款帳戶，並申請金融卡，且在約定書及印鑑卡上簽丁○○
    之簽名及蓋用丁○○之印章，印章係伊委由不知情之成年人所刻等情，惟矢口否
    認有何行使偽造私文書及詐欺之犯行，惟所辯前後不一，初稱：伊與丁○○一同
    前往銀行開戶云云；繼稱：伊自己去銀行開戶云云（與被告警詢所稱相同）；又
    改稱：伊於九十一年二月二十日經丁○○同意而持丁○○交付之
    銀行開戶，也經丁○○同意而刻印章，當時伊有告知銀行行員說伊並非丁○○本
    人，因銀行行員說需本人到場才能開戶，所以丁○○本人當天後來有到銀行確認
    ，且因該帳戶係開立交由伊使用，所以相關開戶資料均由伊簽名，丁○○係事後
    想要提領系爭帳戶內之款項才反悔不承認曾同意伊開立帳戶云云。經查：證人丁○○於本院到庭證稱：伊不曾在臺北銀行大安分行開戶，而系爭帳戶之開戶資料
    亦非伊所填寫。伊與丙○○為景文技術學院之同學，在唸書時曾交付
    或正本給丙○○去代為申辦美國運通銀行之信用卡，但在畢業前，丙○○曾偷辦
    伊學生證被抓到，伊即沒有與丙○○說話，畢業後亦沒有再與丙○○聯絡，伊並
    未在九十一年二月間將
    以伊名義到臺北銀行大安分行開戶，也沒有丙○○所述事後到銀行確認之事。伊
    係因在九十一年十月十七日前往臺北銀行古亭分行開戶，經過銀行人員告知，伊
    才知道在臺北銀行大安分行有系爭帳戶，伊即前往臺北銀行大安分行查詢，並表
    示要結清戶頭，但銀行人員拒絕讓伊辦理結清，並要伊前往警察局備案，伊即前
    往警察局備案，結果大安分行的人又通知說錢已經被人用提款卡領走，伊請求將
    提款錄影帶調出來看，發覺提款之人在伊發覺後不到六小時即將錢提走等語（見
    本院九十二年十一月三日訊問筆錄）；證人甲○○到庭證稱：案發當時，伊負責
    服務臺開戶之事宜。系爭帳戶係由伊辦理開戶，但已不記得是何人來開立帳戶，
    對於是否為丙○○拿丁○○
    若是名義人開戶要給他人使用而二人一同來銀行辦理開戶，伊一定會要求本人親
    自簽章，絕不會讓他人代為簽章。伊僅記得丁○○係以未在臺北銀行大安分行開
    戶以致在臺北銀行別家分行無法開戶而來大安分行要求查資料，銀行主管遂要求
    伊去看是否認識丁○○等語（見本院九十二年十二月二日訊問筆錄）；證人即擔
    任證人丁○○及被告於景文技術學院就學時之導師乙○○亦到庭證稱：在八十九
    年丁○○及丙○○將畢業前某日，丙○○使用自己之照片以丁○○名義向學校申
    請補發學生證，後來學校核對姓名、照片時發覺有異而查獲，並記丙○○大過一
    次等語（見本院九十三年二月十日訊問筆錄），被告因而於九十年四月間為景文
    技術學院八十九學年度第二學期訓育委員會決議依據學生手冊予以記大過一次，
    有該校九十二年十二月五日景院城進專字第○九二○○○四七七七號函在卷可稽
    ，被告又自陳系爭帳戶開戶之約定書、印鑑卡係由其填寫、簽具丁○○署押並蓋
    印等情，若如被告所辯丁○○曾於開戶當天稍後前往銀行確認開戶事宜而此亦為
    銀行人員陳惠華所知悉，則證人陳惠華絕無可能允許由被告代證人丁○○簽名而
    不要求稍後到場確認之證人丁○○親簽，且被告亦無法提出具體證據證明證人丁○○確有同意伊前往臺北銀行大安分行以證人丁○○名義開立帳戶，是應以證人
    丁○○所稱於景文技術學院就讀時因學生證遭被告冒名申請之事即與被告不睦，
    畢業後並未曾同意被告前往銀行開立系爭帳戶，且於九十一年十月十七日間因發
    現遭人冒用名義在臺北銀行大安分行開立帳戶而前往臺北銀行大安分行查詢資料
    等情，較與常情事理相符而堪採信，被告所辯內容前後不一，一經本院質疑即行
    變更其詞，並以聽錯問題加以掩飾，且與事理有違，其所辯顯屬事後卸責之詞，
    難以採信。至於證人甲○○所稱：依照銀行內部之規定，開戶需要本人帶
    正本前來辦理等語及臺北銀行大安分行九十二年八月十八日所發北銀安服字第九
    二六○一八三八○○號函覆表示開立帳戶需本人親自辦理等部分，因證人甲○○
    及臺北銀行大安分行均僅係就銀行一般之規定為陳述，並無法確實說明或證明系
    爭帳戶開戶時之實際狀況，且觀諸臺北銀行大安分行於九十二年八月十八日所發
    北銀安服字第九二六○一八三八○○號函附系爭帳戶開戶時所附丁○○
    本，該影本甚為模糊，實難據之認被告於案發當時係持證人丁○○
    往臺北銀行大安分行開立帳戶。綜上所述，應認被告係未經證人丁○○之同意而
    單獨持證人丁○○之
    告犯行堪以認定。
三、核被告所為，係犯刑法第二百十六條、第二百十條之行使偽造私文書罪及刑法第
    三百三十九條第一項及第二項之詐欺取財及詐欺得利罪。按檢察官就犯罪事實一
    部起訴者，其效力及於全部，刑事訴訟法第二百六十七條定有明文，雖檢察官僅
    就被告行使偽造私文書即約定書之犯行提起公訴，而未就被告行使偽造印鑑卡、
    利用不知情甲○○於存摺通提戶印鑑欄上偽造丁○○印文及詐欺取得使用以他人
    名義開立帳戶之財產上不法利益及該帳戶之存摺及金融卡等部分提起公訴，然上
    開未經起訴部分因與起訴部分分別具有事實上或裁判上之一罪關係，且經本院當
    庭告知被告另涉上開罪嫌，依據前開規定，本院自可併予審理。被告利用不知情
    之成年人及甲○○分別偽刻丁○○印章及偽造丁○○印文，為間接正犯。被告利
    用不知情之成年人偽刻印章為事後偽造印文之低度行為，於約定書及印鑑卡上偽
    造丁○○署押及印文則為偽造私文書即約定書及印鑑卡之低度行為，而偽造約定
    書及印鑑卡復為事後行使之高度行為所吸收，均不另論罪。被告所犯行使偽造私
    文書、詐欺取財及詐欺得利罪間，具有方法目的之牽連犯之關係，爰依刑法第五
    十五條之規定從重論以行使偽造私文書罪。爰審酌被告雖於警詢、偵查及本院審
    理中屢屢否認犯行，犯後態度不佳，且未取得丁○○之原諒、犯罪手段、使用冒
    用丁○○名義開立帳戶之期間、對於丁○○所可能產生之危害及被告曾因精神官
    能症就醫而有醫生開立診斷證明書等情狀，量處如主文所示之刑，並諭知易科罰
    金之折算標準。
三、附表編號一至三號之丁○○署押、印章及印文，分屬偽造之署押、印章及印文，
    依刑法第二百十九條宣告沒收。而附表編號四、五號之存摺一本及金融卡一張，
    則為被告所有因犯罪所得之物，依刑法第三十八條第一項第三款宣告沒收。至於
    被告利用甲○○於存摺通提戶印鑑欄上偽造之丁○○印文一枚，因存摺已宣告沒
    收如上所述，爰不另就存摺通提戶印鑑欄上偽造之丁○○印文一枚宣告沒收。
據上論斷，應依刑事訴訟法第二百九十九條第一項前段，刑法第二百十六條、第二百
十條、第三百三十九條第一項、第二項、第五十五條、第四十一條第一項前段、第二
百十九條、第三十八條第一項第三款、罰金罰鍰提高標準條例第一條前段、第二條，
判決如主文。
本案經檢察官方伯勳到庭執行職務
中　　　華　　　民　　　國　　九十三　　年　　　三　　　月　　　九　　　日
                              臺灣臺北地方法院刑事第一庭
                                  審判長法  官    陳興邦
                                        法  官    劉亭柏
                                        法  官    唐于智
右正本證明與原本無異。
如不服本判決，應於判決送達後十日內向本院提出上訴狀（應抄附繕本）。告訴人或
被害人如對於本判決不服者，應具備理由請求檢察官上訴，其上訴期間之計算係以檢
察官收受判決正本之日期為準。
                                        書記官    陳俐妙
中　　　華　　　民　　　國　　九十三　　年　　　三　　　月　　　九　　　日
附錄本案論罪法條
刑法第二百十六條
行使第二百十條至第二百十五條之文書者，依偽造、變造文書或登載不實事項或使登
載不實事項之規定處斷。
刑法第二百十條
偽造、變造私文書，足以生損害於公眾或他人者，處五年以下有期徒刑。
刑法第三百三十九條第一項、第二項
意圖為自己或第三人不法之所有，以詐術使人將本人或第三人之物交付者，處五年以
下有期徒刑、拘役或科或併科一千元以下罰金。
以前項方法得財產上不法之利益或使第三人得之者，亦同。
附表
┌──┬──────────────────┬──────────────┐
│編號│物品名稱、數量                      │備註                        │
├──┼──────────────────┼──────────────┤
│一  │偽造之丁○○署押二枚                │約定書及印鑑卡上各一枚，約定│
│    │                                    │書影本見本案偵卷第一八頁、印│
│    │                                    │鑑卡影本見本院卷內臺北銀行大│
│    │                                    │安分行九十二年八月十八日函附│
│    │                                    │資料                        │
├──┼──────────────────┼──────────────┤
│二  │偽造之丁○○印章一枚                │未扣案                      │
├──┼──────────────────┼──────────────┤
│三  │偽造之丁○○印文二枚                │約定書及印鑑卡上各一枚，約定│
│    │                                    │書影本見本案偵卷第一八頁，印│
│    │                                    │鑑卡影本見本院卷內臺北銀行大│
│    │                                    │安分行九十二年八月十八日函附│
│    │                                    │資料                        │
├──┼──────────────────┼──────────────┤
│四  │戶名為丁○○，帳號為00000000│正本置於本院卷內九十二年十一│
│    │八二五六號之存摺一本                │月三日當庭扣押後之證物袋內  │
├──┼──────────────────┼──────────────┤
│五  │前開帳戶之金融卡一張                │正本置於同右證物袋          │
└──┴──────────────────┴──────────────┘
